【裁判字號】    95,財管,19
【裁判日期】    950713
【裁判案由】    指定遺產管理人
【裁判全文】
臺灣桃園地方法院民事裁定              95年度財管字第19號
聲  請  人  中國信託商業銀行股份有限公司
法定代理人  丙○○
代  理  人  甲○○
相  對  人
即被繼承人  蔡妤榛即蔡宇君）.
關  係  人  財政部國有財產局台灣北區辦事處桃園分處
法定代理人  胡樹禮
代  理  人  蘇嘉卿
遺產管理人  丁○○
關  係  人  乙○○
聲請人聲請指定被繼承人蔡妤榛遺產管理人事件，本院裁定如下
：
    主      文
指定丁○○（男，民國○○○年○月○○○日生，身分證統一編
號：Ｚ000000000號）為被繼承人蔡妤榛之遺產管理人
。
准對被繼承人蔡妤榛（女，民國○○年○月○○○日生，身分證
統一編號：Ｚ000000000號，生前最後住所：桃園縣中
壢市○○路二三九巷四十號十七樓）之大陸地區以外之繼承人為
承認繼承之公示催告。
聲請人應於收受本裁定之日起二十日內，將本裁定登載於公報、
新聞紙或其他相類之傳播工具。
如有被繼承人之大陸地區以外之繼承人，應自本公示催告最後登
載公報、新聞紙或其他相類之傳播工具之日起壹年內向本院陳報
承認繼承，如不於公示期限內申報承認繼承時，被繼承人之遺產
於大陸地區之繼承人依法繼承、清償債權並交付遺贈物後有賸餘
者歸屬國庫。
程序費用由聲請人負擔。
    理      由
一、按繼承開始時，繼承人有無不明，而無親屬會議或親屬會議
    未於一個月內選定遺產管理人者，利害關係人得聲請法院選
    任遺產管理人，並由法院依公示催告程序，定六個月以上之
    期限，公告繼承人，命其於期限內承認繼承，民法第一千一
    百七十七條、第一千一百七十八條第一項、第二項規定甚明
    。而此所謂「親屬會議未於一個月內選定遺產管理人」，係
    指親屬會議客觀上未於繼承開始而生有繼承人有無不明情事
    時起一個月內選定遺產管理人，利害關係人即得據以聲請法
    院選任遺產管理人，不以該親屬會議陷於不能召開或召開有
    困難，或該親屬會議經召開而不為或不能決議為限。
二、復按遺產管理人之設，旨在管理保存及清算遺產，以免遺產
    散失，是以遺產管理人具有相當之公益色彩；又選任遺產管
    理人，除慮及管理遺產之公平性外，須考慮其適切性，亦即
    可對其遺產、遺債之情形瞭解較深，復與遺債債權人無利害
    共同關係而得忠誠處理者，優先選任為宜；另依民法第一千
    一百八十五條規定，無繼承人承認繼承，其遺產於清償債權
    ，並交付遺贈物後，如有謄餘，歸屬國庫；再者，國有財產
    法第二條第一項規定：「國家依據法律規定，或基於權利行
    使，或由於預算支出，或由於接受捐贈所取得之財產，為國
    有財產。」，同法第九條規定：「財政部承行政院之命，綜
    理國有財產事務。」「財政部設國有財產局，承辦前項事務
    ，其組織以法律定之。」。
三、本件聲請意旨略以：被繼承人與聲請人有債權債務之關係，
    被繼承人積欠聲請人本金新台幣（下同）二百四十三萬三千
    三百七十一元及相關利息違約金，惟被繼承人已死亡，其繼
    承人均拋棄繼承權，是否仍有繼承之人不明，而其親屬會議
    並未選定遺產管理人，致聲請人對上開遺產無法行使權利，
    為確保聲請人之權利，茲提出借據影本二份、本院九十四年
    執字第一七六二０號民事執行處通知函影本一份、本院九十
    一年度拍字第三二號民事裁定暨確定證明書影本各一份為證
    ，請准指定桃園地區公正律師為被繼承人之遺產管理人。
四、經查：(一)聲請人之主張，業據其提出借據影本二份、本院民
    事執行處通知函影本一份、民事裁定暨確定證明書影本各一
    份為證，復據調閱本院九十四年繼字第七四九號、九十四年
    執字第一七六二０號民事執行卷，堪信為真實；聲請人既為
    被繼承人之債權人，自屬法律上之利害關係人，其聲請指定
    遺產管理人，即屬有據；(二)本件為非訟事件，其審判之範圍
    不受當事人請求之範圍所拘束，本院自得依職權裁量選任其
    他適當之人擔任遺產管理人。本件被繼承人遺有財產二筆，
    鑑價總額計二百十萬一千一百元，有本院九十四年執字第一
    七六二０號民事執行卷所附鑑定報告書在卷可參，其金額低
    於前揭被繼承人之債務金額，而本件各順位法定繼承人皆已
    拋棄繼承，則本件顯係遺債大於遺產之情形，則國庫對該遺
    產已無民法第一千一百八十五條之期待利益可言。而國有財
    產局乃公務機關，依國有財產法之規定綜理國有財產事務，
    執行事務所需預算為全國人民納稅所得，如無其他特殊事由
    考量，自不宜貿然指定國有財產局為管理人，以避免其代管
    私人遺產之管理費用無法由被繼承人遺產歸墊，導致利用全
    民資源負擔個人私務之支出，不符社會公平原則之情形發生
    ；(三)聲請人請求指定桃園地區公正律師擔任遺產管理人，然
    桃園律師公會覆函稱該會目前並無會員有意願擔任遺產管理
    人，而經本院通知，被繼承人之父母丁○○、乙○○固均到
    庭表明其等皆已拋棄繼承，亦均無意願擔任本件遺產管理人
    ，然被繼承人之親屬中，丁○○為被繼承人之父親，此有本
    院九十四年度繼字第七四九號拋棄繼承案卷內所附之戶籍謄
    本在卷可參，其對被繼承人之財產狀況應較清楚，本院因認
    其適合擔任被繼承人之遺產管理人。
五、依非訟事件法第二十一條第一項前段，裁定如主文。
中    華    民    國    95    年    7     月    13    日
                  家事法庭  法  官  文衍正
以上正本證明與原本無異。
如對本裁定抗告，應於裁定送達後10日內向本院提出抗告狀。
中    華    民    國    95    年    7     月    13    日
                            書記官  陳月桂


司法院資訊處製作；財團法人民間司法改革基金會備份。
